臺灣高雄地方法院刑事判決　　　　　　　　　　　　　九十一年度重訴字第九一號
　　公　訴　人　臺灣高雄地方法院檢察署檢察官
　　被　　　告　乙○○
　　選任辯護人　李勝雄律師
　　被　　　告　甲○○
　　右　一　人
　　選任辯護人　鄭銘仁律師
　　　　　　　　鍾夢賢律師
右被告等因殺人等案件，經檢察官提起公訴（九十年度偵字第一三八二一號、第一七
八五三號），本院判決如左：
    主  文
乙○○共同殺人未遂，處有期徒刑壹拾肆年，褫奪公權壹拾年。扣案如附表二編號１
、３手槍貳枝（含彈匣貳個、滅音管壹個）、如附表一編號３及附表二編號２、４未
射擊之子彈貳拾伍顆（含彈匣壹個）、如附表一編號４手銬壹付、如附表一編號５黑
色塑膠手提袋壹只、未扣案短刀壹支，均沒收。
甲○○無罪。
    事  實
一、乙○○曾於民國八十二年間，因違反肅清煙毒條例、麻醉藥品管理條例案件，經
    法院分別判處有期徒刑十二年、二年八月確定，於八十三年十二月二十九日入監
    服刑，於八十八年十二月二十八日縮短刑期假釋出獄。惟於假釋期間之九十年間
    ，另因涉嫌違反毒品危害防制條例案件，遭法院撤銷假釋，期間並受僱於顏鴻鈞
    ，在高雄市苓雅區○○○路八十六號「世界光科技股份有限公司」（店招同時掛
    「捷威．鯤洋股份有限公司」招牌）擔任副總經理職務，對外稱呼則為「廖（老
    ）副總」。
二、緣顏鴻鈞因與戊○○、許東慶、施俊旭、己○○（原名丁○○）間有財務糾紛，
    竟於九十年六月二十九日十八時許，在上開青年一路處二樓，持如附表二編號１
    、３具殺傷力制式手槍及不詳型號手槍共三枝，槍擊戊○○、許東慶、施俊旭、
    己○○四人，致戊○○、許東慶因多重槍擊傷當場死亡，施俊旭經送醫急救後，
    亦因多重槍擊傷不治死亡，己○○則受有左側頭顱子彈貫穿併顱骨開放性骨折及
    腦內出血等傷害；而乙○○當時在上開青年一路處一樓，已知顏鴻鈞與戊○○等
    人在二樓商談，並聽聞二樓有槍擊聲，甲○○復於槍擊聲響後即快步自二樓下來
    ，並向其稱：「老仔，快走，顏董（指顏鴻鈞）開槍了」等語，未久，顏鴻鈞亦
    手持黑色塑膠手提袋一只（內裝有如附表二編號１、３具殺傷力制式手槍二枝，
    及彈夾三個、滅音器一個、具殺傷力制式子彈三十八顆、短刀一支、手銬一付等
    物），匆忙自二樓下來往外走，復要其將一樓鐵門拉下鎖上，乙○○依顏鴻鈞囑
    咐，將該處鐵門上鎖後，即前往廈門街某處與顏鴻鈞會合，並向顏鴻鈞詢問究竟
    發生何事，顏鴻鈞答稱：「有開槍」等語，至此，乙○○已知顏鴻鈞所持黑色手
    提袋內裝有具殺傷力之制式手槍及子彈。
三、因乙○○於假釋期間涉犯毒品危害防制條例罪嫌、顏鴻鈞甫開槍射擊戊○○等四
    人，顏鴻鈞乃提議由屏東縣楓港海邊偷渡逃亡，乙○○應允之，二人乃先搭乘計
    程車前往楠梓某處與顏鴻鈞之不詳年籍姓名友人（年約三、四十歲）見面。殆會
    見該名友人後，即由該名友人駕駛深橘色自用小客車搭載顏鴻鈞、乙○○，原擬
    前往楓港海邊，惟顏鴻鈞思及十多年前因走私案件遭警查獲，懷疑係因壬○○檢
    舉所致，乃向乙○○稱「有幾十年的仇要報」等語，而乙○○明知顏鴻鈞所持黑
    手提袋內有制式手槍、子彈，顏鴻鈞甫槍擊射殺戊○○等人，情緒已屬不穩，此
    次尋仇之舉，更可能再使用上開槍彈，並造成被尋仇人或與被尋仇人相關之人死
    亡之結果，然乙○○仍應允之，而與顏鴻鈞共同基於殺人、持有具殺傷力制式手
    槍、子彈，及連續妨害自由之犯意聯絡，先搭乘上開友人之自用小客車前往高雄
    縣茄萣鄉某處尋找壬○○，惟未尋獲，再於同日（九十年六月二十九日）二十二
    時三十分至二十三時許，抵達辛○○（即壬○○之連襟）位於高雄縣茄萣鄉保定
    村新巷四十一弄三十七號牧場，顏鴻鈞、乙○○下車等候（此時乙○○已戴上
    鴨舌帽、口罩），該名友人則未下車，未久，辛○○前來巡視牧場，顏鴻鈞問辛○○與壬○○何關係，並向辛○○謊稱係壬○○之友人，欲送鰻魚藥給壬○○，
    要辛○○打開牧場倉庫，辛○○未覺有異，將牧場倉庫鐵門打開，顏鴻鈞即持上
    開二枝制式手槍中之一枝抵住辛○○腰際，要辛○○叫壬○○出來，因壬○○不
    在該牧場，顏鴻鈞乃要辛○○撥打電話給壬○○，將壬○○騙到牧場，乙○○並
    依顏鴻鈞之指示，持手銬一付將辛○○銬在飼料處理機上，而剝奪辛○○之行動
    自由；後辛○○即撥打電話給壬○○，惟由壬○○之妻癸○○○接聽，辛○○設
    詞向癸○○○稱：「因牛隻跌入水溝，要請壬○○幫忙」等語，癸○○○將此情
    轉告壬○○，因壬○○認為時間過晚而未答應，癸○○○乃再打電話給其妹寅○○（即辛○○之妻）、其弟子○○告知牛隻跌入水溝之事；寅○○乃帶同二子（
    陳柏仁、陳柏介）於同日二十三時三十分許抵達上開牧場，寅○○雖查覺牧場倉
    庫未點燈而心生疑惑，惟旋即遭顏鴻鈞、乙○○押入倉庫內，顏鴻鈞、乙○○並
    喝令寅○○母子三人坐在地上，不可自由行動，而剝奪寅○○母子三人之行動自
    由；其後，乙○○即在倉庫外鐵門外守候。至同日二十三時四十分許，癸○○○
    亦騎乘機車到達上開牧場，顏鴻鈞亦持槍將癸○○○押入倉庫內，並喝令癸○○○與寅○○同坐一處，亦剝奪癸○○○之行動自由，顏鴻鈞並要求癸○○○撥打
    電話給壬○○，惟因壬○○未接聽而未果；至翌日（三十日）零時許，子○○亦
    到達上開牧場，旋即為顏鴻鈞持槍抵住太陽穴押入倉庫中，顏鴻鈞喝令其與寅○○等人同坐一處，而剝奪子○○之行動自由，乙○○復依顏鴻鈞之指示，以現場
    之繩索，將寅○○、癸○○○、子○○三人手綁綑（雖未綁緊，惟未無法掙脫）
    ，以防止寅○○等人逃脫，而陳柏仁、陳柏介雖未被綑綁，但亦不得任意走動；
    其後，該名顏鴻鈞之友人（均未下車），於到達上開牧場約一個多小時後即自行
    駕駛上開小客車離去，而乙○○則於其後持現場撿拾之木棍站在倉庫外鐵門守候
    ，並依顏鴻鈞之指示，二度騎乘機車搭載陳柏仁外出尋找壬○○，顏鴻鈞則在倉
    庫內看管辛○○等人。
四、至九十年六月三十日五時四十分許，丑○○（即壬○○之岳父）因例行巡視工作
    而騎乘車牌號碼ＯＩＥ─一七八號重型機車到達上開牧場，機車甫一停妥，顏鴻
    鈞即將該機車鑰匙拔起，持槍將丑○○押入倉庫內，並喝令丑○○坐在地上，而
    剝奪丑○○之行動自由，復因天色已亮，乃將倉庫鐵門拉下僅餘約一．五公尺之
    高度，以掩人耳目，而乙○○（此時仍戴著口罩）則仍站在倉庫外鐵門守候；其
    後，顏鴻鈞要子○○再撥打電話給壬○○，並要乙○○第三度載同陳柏仁外出尋
    找壬○○；後壬○○於接獲子○○謊稱要其幫忙搬抽水機之電話，未覺有異，於
    同日六時五十分許騎乘機車到達上開牧場，顏鴻鈞即持槍將壬○○押入倉庫內，
    並要壬○○跪下及承認錯誤，此時乙○○亦已回到上開牧場倉庫鐵門外，已可看
    見倉庫內之情形，顏鴻鈞即基於殺人之故意，先持如附表二編號３之制式手槍朝
    壬○○胸腹部等處射擊三槍，壬○○倒地後，顏鴻鈞復持短刀往壬○○頸部、顏
    面部等處刺下，癸○○○見狀，因護夫心切，隨即撲到壬○○身上，哀求顏鴻鈞
    不要殺壬○○，惟顏鴻鈞未予理會，仍持短刀揮砍，致癸○○○亦遭顏鴻鈞刺傷
    ，顏鴻鈞再改持如附表二編號１之制式手槍朝壬○○身上射擊一槍，致壬○○因
    此受有胸腹部穿刺傷併胃穿孔、橫隔膜穿孔、血胸、腹內出血（以上槍傷）、四
    肢多處刀傷、頸部刀傷、顏面刀傷、左眼球刀傷併失明、左上臂開放性骨折等傷
    害，癸○○○亦因此受有左大腿挫傷、右上肢及右手撕裂傷等傷害，壬○○、癸○○○二人經送醫急救後，始倖免於難。
五、顏鴻鈞、乙○○二人行兇後，即將上開倉庫鐵門拉下，顏鴻鈞並自該牧場取走黃
    色飼料袋一只，後由乙○○騎乘上開車牌號碼ＯＩＥ─一七八號重型機車搭載顏
    鴻鈞離開，於同日七時多，行經高雄縣茄萣鄉新巷四十一弄七之一號「新興宮
    」前，顏鴻鈞示意乙○○停車，顏鴻鈞即獨自進入「新興宮」二樓廂房，乙○○
    則在外等候，旋於數分鐘內，乙○○聽聞槍聲，乃循聲進入二樓廂房查看，發現
    顏鴻鈞頭罩黃色飼料袋已舉槍自盡（係以左手握持如附表二編號１之制式手槍自
    戕），乙○○見狀，隨即騎乘上開機車至嘉義縣斗六市，後搭乘火車北上躲藏。
    嗣於同日（三十日）七時二十五分許，「新興宮」人員吳復裕發現顏鴻鈞陳屍在
    二樓廂房內，經報警處理，復提供乙○○所騎乘機車車號為「一七八」，而為警
    查悉上情，並在上開牧場扣得如附表一所示之物品，在「新興宮」二樓廂房內扣
    得如附表二所示物品，復因上開牧場及青年一路處扣案之彈殼，經鑑定係由顏鴻
    鈞所持之二枝制式手槍所擊發，及己○○、壬○○等人之指述，乃對乙○○等人
    進行通訊監察。而乙○○則於九十一年六月三日十八時許，為警循線在台中市○
    區○○路四七０巷七號八樓八一０室查獲。
六、案經高雄市政府警察局苓雅分局、高雄縣警察局湖內分局報告臺灣高雄地方法院
    檢察署檢察官偵查起訴。
    理  由
壹、乙○○有罪部分：
一、訊據被告乙○○固坦承於前揭時地，陪同顏鴻鈞至高雄縣茄萣鄉新巷四十一弄
    三十七號牧場向被害人壬○○尋仇，並知顏鴻鈞所持黑色塑膠手提袋內裝有手槍
    、子彈，亦依顏鴻鈞之指示，以繩索綑綁被害人寅○○、癸○○○、子○○等人
    ，惟矢口否認有殺人等犯嫌，辯稱：「當日顏鴻鈞說要帶伊一同偷渡逃亡，原本
    說要從楓港偷渡，後來卻往楠梓，還說船要第二天才會來；後來去向壬○○尋仇
    ，因為顏鴻鈞情緒很激動，伊三次載寅○○的小孩出去，都故意叫那小孩不要按
    壬○○家門鈴，且伊綑綁寅○○三人的繩索，綁得很鬆，但辛○○的手銬不是伊
    銬的，伊後來還拿手銬鑰匙給他的小孩，要小孩拿給辛○○；顏鴻鈞在槍擊壬○○的時候，伊剛好才從外面回來，看到癸○○○趴在壬○○身上」云云。
二、經查：
  (一)、被告乙○○於九十年間，受僱於顏鴻鈞在高雄市苓雅區○○○路八十六號「世
      界光科技股份有限公司」（店招同時掛「捷威．鯤洋股份有限公司」招牌）擔
      任副總經理職務，對外稱呼則為「廖（老）副總」，此為被告乙○○於九十二
      年十月十四日本院審理時所自承，並有上開公司店招相片附於警卷可憑，足認
      被告乙○○與顏鴻鈞間有主僱關係，且交情非淺。
  (二)、於本件案發前之同日（九十年六月二十九日）下午，顏鴻鈞因與被害人戊○○
      、許東慶、施俊旭、己○○間有財務糾紛，在上開青年一路處二樓談判，被告
      乙○○則在該處一樓，並知被害人戊○○等確在該處二樓，此為被告乙○○於
      本院歷次調查、審理中所自承，且被告乙○○於聽聞二樓槍聲後，被告甲○○
      隨即自二樓快步下來，向其稱：「老仔，快走，顏董（指顏鴻鈞）開槍了」等
      語，未久，顏鴻鈞亦手持黑色塑膠手提袋一只，匆忙自二樓下來往外走，被告
      乙○○則依顏鴻鈞之囑咐，將一樓鐵門拉下上鎖，後即前往廈門街某處與顏鴻
      鈞會合，並向顏鴻鈞詢問究竟發生何事，顏鴻鈞告以：「有開槍」等語，此為
      被告乙○○於九十一年六月十八日警詢、本院歷次調查審理中供述明確，核與
      被告甲○○於九十二年十月十四日本院審理時陳述情節大致相符；又被害人戊○○、許東慶、施俊旭、己○○四人因遭槍擊，戊○○、許東慶因此受有多重
      槍擊傷當場死亡，施俊旭經送醫急救後，亦因多重槍擊傷不治死亡，此有臺灣
      高雄地方法院檢察署解剖記錄報告、相驗屍體證明書及現場相片多幀在卷可稽
      ，而己○○則受有左側頭顱子彈貫穿併顱骨開放性骨折及腦內出血等多處傷害
      ，亦有邱綜合醫院診斷證明書、病歷資料在卷可憑；則被告乙○○在聽聞槍聲
      、被告甲○○告知「顏董開槍了」、顏鴻鈞自承「有開槍」等語，及原在二樓
      之戊○○等人均未下樓，顏鴻鈞卻要其將一樓鐵門拉下上鎖等情，被告乙○○
      當可判斷顏鴻鈞在二樓有開槍殺人之舉，亦可能已造成傷亡結果，戊○○等人
      始未下樓。
  (三)、被告乙○○已知顏鴻鈞在上開青年一路處二樓有開槍殺人之舉，且知悉顏鴻鈞
      所持黑色塑膠手提袋內裝有手槍、子彈，又顏鴻鈞於前往被害人辛○○位在高
      雄縣茄萣鄉新庄巷四十一弄三十七號牧場時，即向其告知：「有幾十年的仇要
      報」等語，則在顏鴻鈞甫槍擊射殺戊○○等人，情緒尚非穩定，復持有手槍、
      子彈，又於偷渡逃亡前夕，欲向被害人壬○○「報幾十年的仇」之情況下，被
      告乙○○顯已可預見顏鴻鈞在尋仇過程中，極可能再使用上開槍彈，並造成壬○○或與壬○○相關之人員死亡之結果。
  (四)、被告乙○○與顏鴻鈞於九十年六月二十九日二十二時三十分至二十三時許，到
      達上開牧場後，顏鴻鈞設詞欺騙被害人辛○○打開該牧場倉庫鐵門，並持上開
      二枝制式手槍中之一枝抵住辛○○腰際，將辛○○押入倉庫內，被告乙○○並
      依顏鴻鈞之指示，持手銬將辛○○銬在飼料處理機上；後被害人寅○○（即辛○○之妻）帶同二子即被害人陳柏仁、陳柏介於同日二十三時三十分許抵達上
      開牧場，旋即遭被告乙○○、顏鴻鈞押入倉庫內，至同日二十三時四十分許，
      被害人癸○○○（即壬○○之妻）騎乘機車到達，亦遭顏鴻鈞持槍押入倉庫內
      ，殆至翌日（三十日）零時許，被害人子○○（壬○○之妻弟）到達，復為顏
      鴻鈞持槍抵住太陽穴押入倉庫，被告乙○○再依顏鴻鈞之指示，以現場之繩索
      ，將寅○○、癸○○○、子○○三人手綁綑，以防止寅○○等人逃脫，陳柏仁
      、陳柏介雖未被綑綁，亦不得任意走動；直至五時四十分許，被害人丑○○（
      即壬○○之岳父）騎乘車牌號碼ＯＩＥ─一七八號重型機車到達上開牧場進行
      例行巡視，機車甫一停妥，即遭顏鴻鈞將機車鑰匙拔起，並持槍押入倉庫內，
      辛○○、寅○○、陳柏仁、陳柏介、癸○○○、子○○、丑○○七人均遭剝奪
      行動自由；而被告乙○○在此長達七、八小時之時間內，除三次載同陳柏仁外
      出尋找壬○○外，其餘時間則持在牧場撿拾之木棍站在倉庫外鐵門守候，此業
      經證人辛○○、寅○○、癸○○○、子○○、丑○○於九十年六月三十日警訊
      、九十二年三月五日本院調查時，鄭寅○○於九十二年十一月五日本院審理時
      證述明確，復有手銬一付扣案可資佐證，被告乙○○除辯稱辛○○係遭顏鴻鈞
      銬手銬外，餘均坦承不諱，然辛○○一再指證係遭被告乙○○上手銬，且由壬○○遭槍擊後，係由被告乙○○未經顏鴻鈞之指示，提供手銬鑰匙予陳柏仁等
      情觀，足認被告乙○○應係經顏鴻鈞交付手銬及鑰匙，並為辛○○戴上手銬後
      ，其始能持有手銬鑰匙，被告乙○○就此部分之辯解，自不可採。是被告乙○○對顏鴻鈞向壬○○尋仇之舉，不僅事先知情，且已參與尋仇過程。
  (五)、壬○○於接獲子○○謊稱要其幫忙搬抽水機之電話後，於九十年六月三十日六
      時五十分許騎乘機車到達上開牧場，顏鴻鈞即持槍將之押入倉庫內，復先持如
      附表二編號３之制式手槍朝壬○○胸腹部等處射擊三槍，殆壬○○倒地後，復
      持短刀往壬○○頸部、顏面部等處刺下，癸○○○見狀，撲到壬○○身上，哀
      求顏鴻鈞不要殺壬○○，惟顏鴻鈞未予理會，仍持短刀揮砍，復再改持如附表
      二編號１之制式手槍朝壬○○身上射擊一槍，致壬○○因此受有胸腹部穿刺傷
      併胃穿孔、橫隔膜穿孔、血胸、腹內出血（以上槍傷）、四肢多處刀傷、頸部
      刀傷、顏面刀傷、左眼球刀傷併失明、左上臂開放性骨折等傷害，癸○○○亦
      因此受有左大腿挫傷、右上肢及右手撕裂傷等傷害，惟經送醫急救後，二人均
      倖免於難，此業經證人壬○○於九十年七月五日警訊、癸○○○、辛○○、寅
      ○○、子○○、丑○○於九十年六月三十日警訊，及壬○○、癸○○○、辛○○、寅○○、子○○、丑○○於九十二年三月五日本院調查，壬○○、癸○○○於九十二年十一月五日本院審理時證述綦詳，復有壬○○、癸○○○之奇美
      醫學中心診斷證明書在卷可憑；且扣案如附表二編號１、３手槍各一枝，及如
      附表一編號３、附表二編號２、４子彈三十三顆，經送鑑定：、送鑑手槍一
      枝（含滅音管一個、彈匣一個，即附表二編號１），槍枝管制編號：
      0000000000，係口徑9MM之制式半自動手槍，滑套上具”
      DVC-SEMI-AUTOMATIC-PISTOL及9MM-PARABELLUM-MADE-IN-CANADA”字樣，槍管
      內具六條左旋之來復線，機械性能良好，可擊發子彈，認具殺傷力（顏鴻鈞死
      亡時左手所握）。、送鑑手槍一枝（含彈匣一個、槍號945NV068，即如附表
      二編號３），槍枝管制編號：0000000000，認係美國BROWNING廠製BDM型口徑
      9MM制式半自動手槍，槍管內具六條右旋之來復線，機械性能良好，可擊發子
      彈，認具殺傷力（自顏鴻鈞陳屍處右上肩起獲）。、送鑑子彈十五顆（含彈
      匣，即如附表一編號３）：其中子彈彈底標記9MM-LUGER-66-APC七顆、89-APC
      三顆，WCC-87+四顆、FO-87一顆，認均係制式口徑9MM子彈，均具殺傷力（自
      上開牧場查扣）。、送鑑子彈八顆（即如附表二編號２）：其中子彈彈底標
      記6-90MAL-9MM一顆、9MM-LUGER-66-ACP二顆、9MM-LUGER-AP一顆、
      9MM-LUGERWIN一顆、9MM-96ACP二顆、9MM-LUGER-FC一顆，認均係制式口徑9MM
      子彈，認均具殺傷力（自附表二編號１手槍及彈匣內查扣）。扣案子彈十顆
      （即附表二編號４）：其中子彈彈底標記WCC-87四顆、9MM-LUGER-66-ACP三顆
      、89-APC三顆，認均係制式口徑9MM子彈，認均具殺傷力（自附表二編號３手
      槍及彈夾內查扣）。彈殼四顆（即如附表一編號１）：其中子彈彈底標記
      89-ACP二顆、9MM-LUGER-FC一顆、9MM-PMC一顆，除彈底標記9MM-LUGER-FC彈
      殼一顆，為附表二編號１槍枝所擊發，餘三顆為附表二編號３槍枝所擊發；此
      有內政部警政署刑事警察局九十年六月三十日刑鑑字第一０三六六三號、九十
      年七月一日刑鑑字第一０三八三五號鑑驗通知書在卷可憑，足認壬○○確遭顏
      鴻鈞持槍射擊，壬○○、癸○○○亦均遭顏鴻鈞持短刀砍殺而受傷。
  (六)、按人體之胸腹部有重要之器官、頸部有眾多血管，眼睛亦為人體重要之器官，
      且槍彈為具強大毀滅性之武器，持槍彈射擊或以尖銳之刀械砍刺人體重要部位
      ，均足以造成他人死亡之結果；且由壬○○胸腹部受有槍傷、頸部受有刀傷、
      左眼球因刀傷失明，而癸○○○因哀求顏鴻鈞勿殺害壬○○而趴臥在壬○○身
      上，亦因此遭顏鴻鈞持短刀揮砍，受有左大腿挫傷、右上肢及右手撕裂傷等傷
      害，均已如前述，則顏鴻鈞欲置壬○○、癸○○○二人於死地之殺人犯意，實
      至為明顯。
  (七)、被告乙○○固一再以雖曾依顏鴻鈞之指示，三次載同陳柏仁外出尋找壬○○，
      惟均以找不到壬○○為由搪塞顏鴻鈞，及壬○○、癸○○○所受槍傷及刀傷非
      其所為，槍擊當時其恰好自外回來，但並未在上開牧場倉庫內，因此辯稱乃因
      顏鴻鈞當時精神狀況不穩，其不得不依顏鴻鈞指示行事，其並無殺人之故意云
      云。然依被告乙○○前開所辯，其既有三次載同陳柏仁外出尋找壬○○之機會
      ，在顏鴻鈞未控制其行動自由情況下，其如認不應或不願參與顏鴻鈞之尋仇行
      動，自可趁外出之機會離開上開牧場，甚或報警處理，以防止傷害之發生，且
      其不僅知悉顏鴻鈞在上開青年一路處開槍射擊戊○○等人，隨即又帶本件扣
      案手槍、子彈欲向壬○○尋仇，其復參與為誘引壬○○到來前之綑綁辛○○等
      人之過程，甚而持木棍在上開牧場倉庫鐵門外守候，均已如前述，則被告乙○○既知顏鴻鈞持槍彈尋仇可能造成死亡之結果，復參與尋仇之過程，顯見其與
      顏鴻鈞間有犯意聯絡及行為分擔，縱壬○○、癸○○○受傷非其所親為，亦無
      解其應負之殺人罪責。
  (八)、此外，復有如附表一編號２、５、如附表二編號５～７物品扣案，及上開牧場
      及高雄縣茄萣鄉新巷四十一弄七之一號「新興宮」現場圖、現場相片多幀，
      顏鴻鈞之臺灣高雄地方法院檢察署解剖記錄報告、相驗屍體證明書及解剖相片
      多幀在卷可佐。
  是綜上所述，被告乙○○前開辯解為圖卸刑責之詞，不足採信；本件事證已明，被
  告乙○○犯行洵堪認定。
三、按共同正犯間，非僅就其自己實施之行為負其責任，並在犯意聯絡之範圍內，對
    於他共同正犯所實施之行為，亦應共同負責，最高法院三十二年上字第一九０五
    號判例足資參照。是核被告乙○○所為，係犯刑法第二百七十一條第二項、第一
    項殺人未遂罪、同法第三百零二條第一項剝奪他人行動自由罪、槍砲彈藥刀械管
    制條例第七條第四項未經許可持有手槍罪、同條例第十二條第四項未經許可持有
    子彈罪。被告乙○○與顏鴻鈞就上開犯行，有犯意聯絡及行為分擔，為共同正犯
    ，至於上開載顏鴻鈞及被告乙○○同往之友人，因並未下車，復於到達上開牧場
    後約一個多小時即先行離開，此為被告乙○○所供陳在卷，尚無證據認該名友人
    與被告乙○○、顏鴻鈞間有犯意聯絡或行為分擔，自不論以共同正犯，併此說明
    。又壬○○、癸○○○二人受傷，係顏鴻鈞於極短時間內接續殺人動作所造成，
    為一行為，自不論以連續犯，惟同時造成壬○○、癸○○○二人受傷，應依刑法
    第五十五條前段規定（想像競合犯），從一重之殺人未遂罪處斷。被告乙○○、
    顏鴻鈞多次剝奪辛○○、寅○○、陳柏仁、陳柏介、癸○○○、子○○、丑○○
    行動自由之行為，時間緊接、手法相同，並觸犯同一罪名，為連續犯，應依刑法
    第五十六條規定以一罪論。被告乙○○、顏鴻鈞以一行為，同時持有制式手槍二
    枝、子彈三十八顆，應依刑法第五十五條前段規定（想像競合犯），從一重之未
    經許可持有手槍罪處斷。被告乙○○所犯上開殺人未遂、剝奪他人行動自由、未
    經許可持有手槍罪三罪間，有方法、目的之牽連關係，應依刑法第五十五條後段
    規定（牽連犯），從一重之殺人未遂罪處斷，並依刑法第二十六條前段規定減輕
    其刑。爰審酌被告乙○○與壬○○等八位被害人並無宿怨，僅因顏鴻鈞欲帶同其
    偷渡逃亡，即參與顏鴻鈞持槍向壬○○尋仇行動，嚴重危害社會之安全，並造成
    壬○○於醫療後仍受有左眼失明之不可回復之傷害、辛○○等人飽受精神煎熬，
    惟其坦承部分犯行，復非為本件之主謀及實際開槍射擊之人，犯罪情節較顏鴻鈞
    為輕，及確實提供手銬鑰匙供辛○○等人脫困等一切情狀，量處如主文所示之刑
    ，並就其犯罪之性質，認有褫奪公權之必要，爰併宣告褫奪公權十年，以昭炯戒
    。扣案如附表二編號１、３之制式手槍二支（含彈匣二個、滅音管一個），及附
    表一編號３（含彈匣一個）、附表二編號２、４子彈未射擊子彈計二十五顆（原
    三十三顆，其中八顆業因鑑驗試射而滅失，不具殺傷力，已非屬違禁物），均屬
    違禁物，應依刑法第三十八條第一項第一款宣告沒收；扣案如附表一編號４手銬
    一付、附表一編號５黑色塑膠手提袋一只，均為共犯顏鴻鈞所有，分別供剝奪辛○○行動自由犯罪所用之物、供放置本件槍彈所用之物，此均為被告乙○○所自
    承，應依刑法第三十八條第第一項第二款宣告沒收；另共犯顏鴻鈞所有供殺害壬○○、癸○○○之短刀一支，雖未扣案，惟無證據證明已滅失，亦應依刑法第三
    十八條第一項第二款宣告沒收。至於扣案如附表一編號１彈殼四顆、附表一編號
    ２彈頭碎片一顆、附表二編號５彈殼一個、附表二編號６彈頭碎片一顆，係制式
    子彈擊發後所餘之彈殼及彈頭，均已非違禁物，如附表三所示之物，雖為顏鴻鈞
    所有供槍擊戊○○等人之用，惟與本件犯罪無涉，如附表二編號７黃色飼料袋一
    只，則為辛○○所有，均不予宣告沒收，附此說明。
四、至於公訴人認被告乙○○另涉與顏鴻鈞、甲○○於九十年六月二十九日下午在上
    開青年一路處二樓槍殺戊○○等人之犯嫌，本院認犯罪尚無法證明（詳如後述貳
    所載），惟公訴人認該部分與上開科刑部分有裁判上一罪關係，爰不另為無罪之
    諭知，併此敘明。
五、另扣案如附表三編號子彈十六顆，雖均具殺傷力，為違禁物，惟與被告乙○○
    上開犯行無涉，自應由公訴人另行聲請單獨宣告沒收，亦併此說明。
貳、甲○○無罪部分：
一、公訴意旨另以：緣顏鴻鈞（已經死亡，另為不起訴處分）因與被害人戊○○（綽
    號「吹風」）、許東慶（綽號「老三」）、施俊旭（綽號「阿發」）、丁○○（
    綽號「彬仔」，現已改名為己○○）四人，有鉅額財產糾紛，竟萌殺機，夥同被
    告甲○○、乙○○二人，於九十年六月二十九日十八時許，共同攜帶一中型黑色
    手提袋，內裝九０美製手槍（945NV068號，即附表二編號３）、九０加拿大製含
    滅音器手槍（9MM-PARABELLUM，即附表二編號１）及不詳型號手槍共三枝及子彈
    數十顆，至高雄市苓雅區○○○路八十六號捷威世界科技公司二樓內，與戊○○
    、許東慶、施俊旭、己○○等人談判，席間一言不合，顏鴻鈞、甲○○、乙○○
    三人，分持三枝手槍，共同對戊○○、許東慶、施俊旭、己○○四人開槍，致戊○○（頭部槍擊傷二處、右上臂槍擊傷一處、右手部槍擊槍二處、右胸部槍擊傷
    一處）、許東慶（右臉頰槍擊傷一處、右腹部槍擊傷一處）二人，均因多重槍擊
    傷當場死亡，施俊旭（右前胸槍擊傷、左上背槍擊各一處），經送醫急救因多重
    槍擊傷不治死亡，三人犯案後，共同持械搭乘計程車逃離現場，丁○○經警送醫
    急救，幸免於死。因認被告甲○○、乙○○二人共涉刑法第二百七十一條第一項
    、第二項、槍砲彈藥刀械管制條例第七條第四項、第十二條第四項之罪嫌。
二、公訴人認被告甲○○、乙○○涉有刑法第二百七十一條第一項、第二項、槍砲彈
    藥刀械管制條例第七條第四項、第十二條第四項之罪嫌，無非係以：(一)被害人己○○之指訴，且有證人楊宗憲目擊被告甲○○、乙○○、顏鴻鈞三人犯案後攜帶
    黑色手提袋共同乘車匆匆離去。(二)扣案凶槍、子彈等物，經比對結果：彈道相互
    吻合，復有刑事警察局鑑驗通知書可按，並有第一兇案現場之高雄市政府苓雅分
    局刑案現場勘查報告及附件之照片、現場圖等證物。(三)顏鴻鈞之遺書及本署相驗
    屍體證明書解剖紀錄報告等卷宗。(四)甲○○經刑事警察局測謊結果：有關本案，
    案發當時，你有沒有開槍之問題，呈現不實反應等情，為其論罪依據。
三、按犯罪事實應依證據認定之，無證據不得推定其犯罪事實；不能證明被告犯罪者
    ，應諭知無罪之判決，刑事訴訟法第一百五十四條、第三百零一條第一項分別定
    有明文。又所謂認定犯罪事實之證據，係指足以認定被告確有犯罪行為之積極證
    據而言，如未發現相當證據，或證據不足以證明，自不能以推測或擬制之方法，
    以為裁判基礎。又認定不利於被告之事實，需依積極證據，茍積極證據不足為不
    利於被告事實之認定時，即應為有利於被告之認定，更不必有何有利之證據。次
    按，刑事訴訟上證明之資料，無論其為直接證據或間接證據，均須達於通常一般
    人均不致於有所懷疑，而得確信其為真實之程度，始得據為有罪之認定，若其關
    於被告是否犯罪之證明未能達此程度，而有合理性懷疑之存在，致使無從形成有
    罪之確信，根據「罪證有疑，利於被告」之證據法則，即不得遽為不利被告之認
    定，其以情況證據斷罪時，尤須基於該證據在直接關係上所可證明之他項情況事
    實，本乎推理作用足以確證被告有罪，方為合法，不得徒憑主觀上之推想，將一
    般經驗上有利被告之其他合理情況逕予排除，此觀諸最高法院七十六年度台上字
    第四九八六號、三十二年度上字六七號判例意旨亦甚明顯。再者，刑事訴訟法第
    一百六十一條已於九十一年二月八日修正公布，修正後同條第一項規定：檢察官
    就被告犯罪事實，應負舉證責任，並指出證明之方法。因此，檢察官對於起訴之
    犯罪事實，應負提出證據及說服之實質舉證責任。倘其所提出之證據，不足為被
    告有罪之積極證明，或其闡明之證明方法，無從說服法官以形成被告有罪之心證
    ，基於無罪推定之原則，自應為被告無罪判決之諭知，亦有最高法院九十二年度
    台上字第一二八號判例可參。
四、訊據被告甲○○、乙○○均堅決否有此部分殺人或持有槍、彈犯行，被告甲○○
    辯稱：「槍擊案當時，伊人雖在公司二樓，但伊是顏鴻鈞的職員，顏鴻鈞要伊招
    呼客人，伊只是負責準備茶水、倒茶等工作，並不知道後來會發生槍擊案，伊一
    聽到槍聲就嚇呆了，第一個從二樓跑下來」等語，被告乙○○則辯稱：「命案地
    點是在公司二樓，伊一直都在一樓，當天顏鴻鈞帶了五、六名小弟和對方己○○
    等四人談判，伊在一樓聽到槍聲，那些小弟都跑下樓，顏鴻鈞最後才下樓，顏鴻
    鈞叫伊將公司鐵門拉下，後來伊到街口碰到甲○○和顏鴻鈞，顏鴻鈞向伊說因『
    洪董』（指己○○）要阻擋，才失手開槍打到己○○，伊並沒有參與槍擊己○○
    等人」等語。經查：
  (一)、被害人戊○○、許東慶、施俊旭、己○○於上開時地遭槍擊，戊○○受有頭部
      槍擊傷二處、右上臂槍擊傷一處、右手部槍擊槍二處、右胸部槍擊傷一處等傷
      害，許東慶受有右臉頰槍擊傷一處、右腹部槍擊傷一處等傷害，二人均當場陳
      屍在上開青年一路處二樓，施俊旭受有右前胸槍擊傷、左上背槍擊各一處等傷
      害，經送醫急救後，延至九十年六月二十九日二十三時五十許，亦因多重槍擊
      傷死亡，而己○○則經送醫急救後倖免於難，惟亦因此受有受有左側頭顱子
      彈貫穿併顱骨開放性骨折及腦內出血、子彈貫穿傷併下頷骨開放性骨折、
      右側肩部槍擊傷併右肱骨頭骨折及子彈留置、左肩部子彈貫穿傷併腋膈膜裂
      傷、右手子彈貫穿傷併第二掌骨開放性骨折等傷害，此有臺灣高雄地方法院
      檢察署解剖記錄報告、相驗屍體證明書、邱綜合醫院診斷證明書、己○○病歷
      資料在卷可憑；且依青年一路處二樓所採得如附表三編號８～之彈殼九顆，
      其中編號編號１０彈殼為附表二編號３槍枝所擊發、編號彈殼為附表二編號１
      槍枝所擊發，編號８、９、、、、、彈殼則係另由同一枝槍所擊發
      ，此有內政部警政署刑事警察局九十年六月三十日刑鑑字第一０三六六三號、
      九十年七月一日刑鑑字第一０三八三五號鑑驗通知書在卷可憑。則依戊○○、
      許東慶、施俊旭、己○○所受之多重槍擊傷，及本件查扣之二枝手槍僅在上開
      青年一路處二樓各遺留一顆彈殼觀，應可認定戊○○、許東慶、施俊旭、己○○於案發當時，係遭人持三枝手槍槍擊致死亡或受傷，合先敘明。
  (二)、本件槍擊發生當時，上開青年一路處二樓除被告甲○○、顏鴻鈞及戊○○、許
      東慶、施俊旭、己○○共六人外，是否尚有其他人在場，及除顏鴻鈞持槍外，
      尚有何人持槍。依被告甲○○於九十年七月十九日、八月九日警詢及九十年七
      月十九日、八月二十九日、十月四日偵訊所述，尚有被告乙○○及顏鴻鈞二名
      不知名之友人在場，被告乙○○亦有持槍，惟其於九十年七月十九日本院調查
      時卻稱：「被告乙○○於『事後』有持槍」等語，至九十二年十月十四日本院
      審理時則已改稱：「二樓尚有顏鴻鈞二名友人，但被告乙○○不在二樓現場」
      等語；而依己○○於九十年七月十日警詢時所陳：「當時尚有被告乙○○在場
      ，伊可能係遭被告甲○○或乙○○自後方持槍射擊而受傷」等語，惟於九十年
      八月九日警詢、九十年八月二十九日偵訊時均改稱：「被告乙○○應該有在場
      ，但不知何人持槍或開槍」等語，至九十二年二月七日本院調查時又證稱：「
      樓下有被告乙○○，伊到樓上時也沒有看到被告乙○○，亦不知何人向伊開槍
      」等語，再於九十二年十月十四日本院審理時又證稱：「當天伊第一次上二樓
      時，被告甲○○和乙○○有來倒茶，後來伊下至一樓，被告甲○○、乙○○也
      在一樓，伊再上二樓時，樓上就只有包括伊和顏鴻鈞等五人，伊不知何人向伊
      開槍，伊之前是認為顏鴻鈞與伊有交情，不可能對伊開槍，如果顏鴻鈞的遺書
      寫說有對伊開槍，那就應該是顏鴻鈞對伊開槍」、「伊不知是被從前面還是後
      面射擊，但伊背後確實有受傷」等語；被告乙○○則一再否認案發當時在二樓
      ，並於九十一年六月四日、六月十八日警詢及九十一年六月二十一日偵訊中，
      則一再陳稱：「尚有小朱（朱志文）、彥宏（陳彥宏）及顏鴻鈞二名友人在場
      」等語，而朱志文、陳彥宏分別於九十一年六月二十二日、七月五日警詢時否
      認發生槍擊當時在場等語，被告甲○○亦否認朱志文、陳彥宏於發生槍擊當時
      在場。是綜上所述，本件槍擊發生當時，上開青年一路處二樓在場人員有被告
      甲○○、顏鴻鈞及戊○○、許東慶、施俊旭、己○○及顏鴻鈞二名不知名友人
      共八人，而被告乙○○是否在場，顯難依己○○、被告甲○○前後互相歧異之
      證（供）述為論斷依據，又被告甲○○、乙○○是否於當時持槍向己○○射擊
      ，亦難全憑己○○上開「顏鴻鈞不可能向伊射擊」之猜測，即推論己○○係遭
      被告甲○○、己○○所射擊。
  (三)、己○○就遭何人持槍射擊受傷，或從何處射擊，依上所述，其或稱「可能遭被
      告甲○○『或』被告乙○○從後面開槍射擊」等語，或稱「不知遭何人開槍射
      擊」等語，或稱「不知是遭從前後或後面射擊」等語。然依己○○所受左側
      頭顱子彈貫穿併顱骨開放性骨折及腦內出血、子彈貫穿傷併下頷骨開放性骨
      折、右側肩部槍擊傷併右肱骨頭骨折及子彈留置、左肩部子彈貫穿傷併腋
      膈膜裂傷、右手子彈貫穿傷併第二掌骨開放性骨折等五處槍傷，經本院函請
      負責治療洪宏錄之醫師丙○○到庭說明該五處槍傷是否可能係遭自後射擊所致
      ，證人丙○○於九十三年一月六日本院審理時到庭證稱：「第處傷口，如果
      持槍者與被害人均站立時，持槍者不可能站在被害人後方射擊造成此種傷勢，
      如被害人已面朝下趴著，持槍者亦不可能站在被害人兩側後方射擊，因與射入
      、射出口不符，但如係在被害人受傷即將倒地之際，被害人頭部下垂時，則有
      可能係遭持槍者自前方射擊所致。第處傷口，如持槍者站在被害人前方，有
      可能造成此種傷勢，但如持槍者站在被害人後方，當被害人頭部又往後轉時射
      擊，亦有可能造成此種傷勢。第及處傷口，不可能是持槍者自後對被害人
      射擊造成。第處傷口，因人體手掌較薄，無法判斷射入、射出口，且被害人
      手會動（舉起時手掌朝前、放下時手掌朝後），持槍者是站在被害人前方或後
      方均有可能造成此種傷勢」等語明確，則己○○所受第處槍傷，已可排
      除係遭持槍者自後射擊，而第處槍傷，依己○○所證其係遭自後槍擊，未能
      看清楚何人射擊即倒下，則其於遭槍擊當時自應無往後轉頭之情形，否則當能
      看清何人持槍射擊，又第處槍傷僅為右手第二掌開放性骨折之傷害，當非為
      己○○所指陳遭自後射擊倒地之第一槍；再者，參酌扣案顏鴻鈞之遺書反覆寫
      下：「對彬不起，他擋在前，太對不起」、「最可憐是彬仔，我不是故意的，
      他擋在前面，對不起」、「我誤殺了彬，太對不起，他是好人」等文字，及己○○於九十二年十月十四本院審理時證稱：「當時戊○○、施俊旭站起來和顏
      鴻鈞大小聲，許東慶沒有站起來，當時被告甲○○、乙○○還沒上二樓，伊看
      到顏鴻鈞拿一枝槍朝戊○○的方向開，伊有喊不要開槍，之後伊就什麼都不知
      道」等語、被告甲○○於同日供稱：「當時顏鴻鈞從桌子底下拿起一個黑色袋
      子放在桌上，然後拿起一枝銀色的槍，往戊○○和阿發那邊走去，朝戊○○開
      槍，己○○站起來說董仔不要，伊和己○○都有往前去攔阻顏鴻鈞」等語。則
      依己○○所受之槍傷位置，及其與被告甲○○就槍擊當時情況之描述，並參酌
      顏鴻鈞遺書之內容，己○○所指遭被告甲○○或乙○○自背後槍擊，應係其在
      遭槍擊驚惶之際誤認遭槍擊方向，及因對顏鴻鈞信賴情況下，所為猜測之語，
      自不足為被告甲○○、乙○○不利之認定。
  (四)、依上開所述，被告乙○○於槍擊發生之時是否在上開青年一路處二樓，已屬有
      疑，而被告甲○○雖在該處二樓，是否持槍射擊洪宏錄等四人，亦屬有疑，惟
      能否僅以被告甲○○、乙○○為顏鴻鈞之職員，與顏鴻鈞關係密切，即認其等
      與顏鴻鈞事先有犯意聯絡情事。然被告甲○○、乙○○與己○○間並無恩怨，
      此業經己○○於九十二年十月十四日本院審理時證述在卷，且依扣案顏鴻鈞遺
      書所載：「許東慶原是在日本當詐騙犯，這一次為點小錢到處燒，邀一票兄弟
      （阿義）及他弟弟剛假釋出來的阿信，半個月前給我下馬威，阿發還當面辱罵
      我，逼我犯下這滔天大罪」、「尤其是戊○○最壞，他從我回來後吃定我，欠
      的錢，七折八扣也不還」、「大陸投資失誤，幾仁（年）的錢財耗盡，為負債
      鋌而走險」、「幹下這蠢事，但已到臨界點，忍無可忍」、「沒有預謀，原只
      想作為防備之需，但阿發恐嚇我，說他早上就開始釘（盯）住，而且吃定我，
      態度惡劣」、「四個人全是我親手作的，阿彬可惜」、「命途多舛、付出太多
      ，被欺負太甚，走上這條絕路，情非得已，忍無可忍」等文字，及被告甲○○
      、乙○○所供稱因顏鴻鈞與許東慶等人因走私毒品未能成功而生財務糾紛，始
      有案發當日談判之舉等情；足認被告甲○○、乙○○與己○○等四人並無財務
      糾紛，且應係顏鴻鈞認其前已遭許東慶等人欺壓，並在當日談判過程中又受恐
      嚇、辱罵，始有突發之開槍射擊之舉，此自難僅以被告甲○○、乙○○為顏鴻
      鈞之職員，或槍擊發生之時有在場，即強責其等應對己○○等人因遭槍擊受傷
      或死亡之結果，同負刑事責任。
  (五)、證人楊宗憲固於九十年七月一日警訊時證稱：「當時慢車道有併排停一部黑色
      自用小客車，伊聽到槍聲後約過二分鐘，有二位年青人跑出，其中一位提一只
      黑皮包，坐上該黑色小客車，後來該處另一年約五十歲之賴男子（指被告乙○○）也走出來，將鐵門放下後，也坐上該部小客車一起離去」等語，惟有關被
      告乙○○搭乘黑色小車離開上開青年一路處一節，不僅為被告乙○○所否認，
      亦與被告甲○○所供：「伊是和顏鴻鈞、乙○○一起搭計程車離開」等語不符
      ，且證人楊宗憲並未目睹槍擊現場之情形，縱被告乙○○或甲○○有與顏鴻鈞
      共同搭乘黑色小客車離開情事，亦難依此推論被告乙○○、甲○○有參與槍擊
      己○○等人之行為，而為被告乙○○、甲○○不利之認定。
  (六)、被告甲○○固經高雄市政府警察局測謊結果，其回答：有關本案案發當時，你
      有沒有開槍等語，雖呈不實反應，研判有說謊等情，有該局九十年十一月二十
      六日高市警鑑字第六七五二七號鑑驗通知書在卷可按。然查，測謊係指檢測者
      對受測人以測謊儀器實施檢測，由檢測人向受測人就預定問題發問，受測人回
      答問題時經由紀錄受測人之心理及生理反應，再由檢測人就紀錄判別解讀，制
      作報告載明受測人種種反應是否呈現說謊。因此，測謊並非針對謊言本身加以
      偵測，而是以受測人答話時之生理及心理紀錄為主要判讀對象，並非就其回答
      與其他事證另行綜合調查研判之結果。本案被告甲○○於實施測謊時之回答呈
      不實反應，僅足以證明依受測紀錄所示，被告於該次受測時就前揭問題所為回
      答呈情緒波動，然被告甲○○就此等問題否認犯罪之回答與事實是否相符，自
      應輔以經驗法則與論理法則而為判斷，不得即引該測謊鑑定為被告甲○○不利
      認定之唯一依據。因之，本案證據除測謊鑑定結果外，既有上開所述己○○之
      指述明顯瑕疵及相關事證無法證明被告甲○○有事先參與，或於案發當有持槍
      射擊之情事，而測謊證據其正確性仍未達絕對客觀而得採為主要證據程度，自
      不能以之作為認定事實之唯一證據，是本乎罪疑惟輕法則，尚不得以被告甲○○之測謊結果研判有說謊情形，進而，作為認定被告甲○○犯罪之依據。
五、綜上所述，本件固可認己○○等四人係遭人持三枝槍槍擊受傷或死亡，惟己○○
    之指述既有上開重大瑕疵可指，且依公訴人所提之上開證據，亦難推論被告甲○○、乙○○有此部分之持槍殺人行為，揆諸首開說明，依「罪證有疑，利於被告
    」之原則，自應為被告甲○○無罪之諭知（被告乙○○部分，因公訴人認此部分
    與上開科刑部分有裁判上一罪關係，爰不另為無罪之諭知）。
據上論斷，應依刑事訴訟法第二百九十九條第一項前段、第三百零一條第一項，槍砲
彈藥刀械管制條例第七條第四項、第十二條第四項，刑法第十一條前段、第二十八條
、第二百七十一條第二項、第一項、第三百零二條第一項、第五十五條、第二十六條
前段、第三十七條第二項、第三十八條第一項第一款、第二款，罰金罰鍰提高標準條
例第一條前段，判決如主文。
本件經檢察官庚○○到庭執行職務。
中      華      民      國    九十三    年      三      月     十一     日
                                   臺灣高雄地方法院刑事第七庭
                                       審判長法官    曾逸誠
                                             法官    陳月雯
                                             法官    廖純卿
右正本證明與原本無異。
如不服本判決，應於判決送達後十日內，向本院提出上訴狀。
                                           書記官    劉企萍
中      華      民      國    九十三    年      三      月     十五     日
附錄論罪法條：
刑法第二百七十一條第一項、第二項：
殺人者，處死刑、無期徒刑或十年以上有期徒刑。
前項之未遂犯罰之。
刑法第三百零二條第一項：
私行拘禁或以其他非法方法，剝奪人之行動自由者，處五年以下有期徒刑
、拘役或三百元以下罰金。
槍砲彈藥刀械管制條例第七條：
未經許可，製造、販賣或運輸火砲、肩射武器、機關槍、衝鋒槍、卡柄槍
、自動步槍、普通步槍、馬槍、手槍或各類砲彈、炸彈、爆裂物者，處死
刑、無期徒刑或七年以上有期徒刑；處徒刑者，併科新台幣三千萬元以下
罰金。
未經許可，轉讓、出租或出借前項所列槍砲、彈藥者，處無期徒刑或五年
以上有期徒刑，併科新台幣一千萬元以下罰金。
意圖供自己或他人犯罪之用，而犯前二項之罪者，處死刑或無期徒刑；處
徒刑者，併科新台幣五千萬元以下罰金。
未經許可，持有、寄藏或意圖販賣而陳列第一項所列槍砲、彈藥者，處五
年以上有期徒刑，併科新台幣一千萬元以下罰金。
第一項至第三項之未遂犯罰之。
槍砲彈藥刀械管制條例第十二條第四項：
未經許可，持有、寄藏或意圖販賣而陳列子彈者，處五年以下有期徒刑，
併科新台幣三百萬元以下罰金。
附表一：（地點─高雄縣茄萣鄉新庄巷四十一弄三十七號牧場）
┌───┬─────────┬───┬─────────────────┐
│編號  │扣押物            │數量  │備註                              │
├───┼─────────┼───┼─────────────────┤
│１    │彈殼              │四顆  │子彈彈底標記89-ACP二顆、9MM-LUGER-│
│      │                  │      │FC一顆、9MM-PMC一顆。             │
├───┼─────────┼───┼─────────────────┤
│２    │彈頭碎片          │三顆  │其中內含銅包衣碎片二片及彈頭鉛心碎│
│      │                  │      │片一片。                          │
├───┼─────────┼───┼─────────────────┤
│３    │彈匣一個（內有子彈│十五顆│子彈彈底標記9MM-LUGER-66-APC七顆、│
│      │）                │      │89-APC三顆、WCC-87+四顆、FO-87一顆│
│      │                  │      │，均係制式口徑9MM子彈，均具殺傷力 │
│      │                  │      │。                                │
├───┼─────────┼───┼─────────────────┤
│４    │手銬              │一付  │顏鴻鈞所有。                      │
├───┼─────────┼───┼─────────────────┤
│５    │黑色塑膠手提袋    │一只  │顏鴻鈞所有。                      │
├───┴─────────┴───┴─────────────────┤
│備註一：                                                              │
│編號１彈殼四顆中：                                                    │
│１、彈底標記9MM-LUGER-FC彈殼一顆，為附表二編號１槍枝所擊發。          │
│２、其餘彈殼三顆，為附表二編號３槍枝所擊發。                          │
│備註二：                                                              │
│編號３子彈與附表二編號２、４子彈合計三十三顆，於送鑑定時，共試射八顆，│
│僅餘二十五顆。                                                        │
└───────────────────────────────────┘
附表二：（地點─高雄縣茄萣鄉新巷四十一弄七之一號「新興宮」二樓廂房）
┌───┬─────────┬───┬─────────────────┐
│編號  │扣押物            │數量  │備註                              │
├───┼─────────┼───┼─────────────────┤
│１    │制式手槍（含滅音管│一枝  │槍枝管制編號：0000000000，係口徑9M│
│      │一個、彈匣一個）  │      │M之制式半自動手槍，滑套上具”DVC-S│
│      │                  │      │EMI-AUTOMATIC-PISTOL及9MM-PARABELL│
│      │                  │      │UM-MADE-IN-CANADA”字樣，槍管內具 │
│      │                  │      │六條左旋之來復線，機械性能良好，可│
│      │                  │      │擊發子彈，認具殺傷力（顏鴻鈞死亡時│
│      │                  │      │左手所握）。                      │
├───┼─────────┼───┼─────────────────┤
│２    │編號１手槍及彈匣內│八顆  │子彈彈底標記6-90MAL-9MM一顆、9MM-L│
│      │之子彈            │      │UGER-66-ACP二顆、9MM-LUGER-AP一顆 │
│      │                  │      │、9MM-LUGERWIN一顆、9MM-96ACP二顆 │
│      │                  │      │、9MM-LUGER-FC一顆，認均係制式口徑│
│      │                  │      │9MM子彈，認均具殺傷力。           │
├───┼─────────┼───┼─────────────────┤
│３    │制式手槍（含彈匣一│一枝  │槍枝管制編號：0000000000，認係美國│
│      │個、槍號945NV068）│      │BROWNING廠製BDM型口徑9MM制式半自動│
│      │                  │      │手槍，槍管宙具六條右旋之來復線，機│
│      │                  │      │械性能良好，可擊發子彈，認具殺傷力│
│      │                  │      │（自顏鴻鈞陳屍處右上肩起獲）。    │
├───┼─────────┼───┼─────────────────┤
│４    │編號３手槍及彈夾內│十顆  │子彈彈底標記WCC-87四顆、9MM-LUGER-│
│      │之子彈            │      │66-ACP三顆、89-APC三顆，認均係制式│
│      │                  │      │口徑9MM子彈，認均具殺傷力。       │
├───┼─────────┼───┼─────────────────┤
│５    │彈殼              │一顆  │認係已擊發之口徑9MM子彈彈殼（彈底 │
│      │                  │      │標記為”RP-9MM-LUGER”）。        │
├───┼─────────┼───┼─────────────────┤
│６    │彈頭碎片          │一顆  │認係已擊發之口徑9MM制式銅包衣彈頭 │
│      │                  │      │，其上具六條左旋之來復線，業已嚴重│
│      │                  │      │磨損變形。                        │
├───┼─────────┼───┼─────────────────┤
│７    │黃色飼料袋        │一只  │辛○○所有。                      │
├───┴─────────┴───┴─────────────────┤
│備註一：編號５彈殼為編號１槍枝所擊發。                                │
│備註二：編號２、４子彈與附表一編號３子彈合計三十三顆，於送鑑定時，共試│
│        射八顆。                                                      │
└───────────────────────────────────┘
附表三：（地點─高雄市苓雅區○○○路八十六號捷威股份有限公司二樓）
┌───┬─────────┬───┬─────────────────┐
│編號  │扣押物            │數量  │備註                              │
├───┼─────────┼───┼─────────────────┤
│１    │彈頭（採證編號13）│一顆  │認係已擊發之口徑9MM銅包衣彈頭，業 │
│      │                  │      │已嚴重變形磨損，其上具五條右旋之來│
│      │                  │      │復線（在二樓客廳OA辦公桌隔板旁走道│
│      │                  │      │上採得）。                        │
├───┼─────────┼───┼─────────────────┤
│２    │彈頭（採證編號24）│一顆  │認係已擊發之口徑9MM銅包衣彈頭，業 │
│      │                  │      │已嚴重變形磨損，其上僅餘具四條右旋│
│      │                  │      │之來復線（在二樓客廳方型茶几東側地│
│      │                  │      │上採得）。                        │
├───┼─────────┼───┼─────────────────┤
│３  │彈頭（採證編號35）│一顆  │認係已擊發之口徑9MM鉛彈頭，業已嚴 │
│      │                  │      │重變形磨損，無法判斷其來復線條數及│
│      │                  │      │方向（在死者許東慶身體下方採得）。│
├───┼─────────┼───┼─────────────────┤
│４    │彈頭（採證編號36）│一顆  │認係已擊發之口徑9MM銅包衣彈頭，業 │
│      │                  │      │已嚴重磨損，其上具五條右旋之來復線│
│      │                  │      │（在二樓客廳黑色沙發上採得）。    │
├───┼─────────┼───┼─────────────────┤
│５    │彈頭（採證編號37）│一顆  │認係已擊發之口徑9MM銅包衣彈頭，業 │
│      │                  │      │已嚴重變形磨損，其上具五條右旋之來│
│      │                  │      │復線（在監錄電視桌下採得）。      │
├───┼─────────┼───┼─────────────────┤
│６    │彈頭（採證編號41）│一顆  │認係已擊發之口徑9MM銅包衣彈頭，其 │
│      │                  │      │上具五條右旋之來復線（在二樓客廳黑│
│      │                  │      │色沙發椅背內採得）。              │
├───┼─────────┼───┼─────────────────┤
│７    │彈頭（採證編號42）│一顆  │認係已擊發之口徑9MM銅包衣彈頭，其 │
│      │                  │      │上具五條右旋之來復線（在二樓客廳黑│
│      │                  │      │色沙發座墊縫隙內採得）。          │
├───┼─────────┼───┼─────────────────┤
│８    │彈殼（採證編號11）│一顆  │認係已擊發之口徑9MM制式子彈彈殼， │
│      │                  │      │彈底標記為”FC-9MM-LUGER”（在二樓│
│      │                  │      │客廳OA辦公桌隔板旁地上採得）。    │
├───┼─────────┼───┼─────────────────┤
│９    │彈殼（採證編號21）│一顆  │認係已擊發之口徑9MM制式子彈彈殼， │
│      │                  │      │彈底標記為”99-ACP-9MM-LUGER”（在│
│      │                  │      │二樓走道之電扇旁地上採得）。      │
├───┼─────────┼───┼─────────────────┤
│１０    │彈殼（採證編號25）│一顆  │認係已擊發之口徑9MM制式子彈彈殼， │
│      │                  │      │彈底標記為”87-WCC-+”（在二樓走道│
│      │                  │      │之盆栽旁地上採得）。              │
├───┼─────────┼───┼─────────────────┤
│    │彈殼（採證編號27）│一顆  │認係已擊發之口徑9MM制式子彈彈殼， │
│      │                  │      │彈底標記為”99-APC-9MM-LUGER”（在│
│      │                  │      │死者許東慶身體左側地面上採得）。  │
├───┼─────────┼───┼─────────────────┤
│    │彈殼（採證編號28）│一顆  │認係已擊發之口徑9MM制式子彈彈殼， │
│      │                  │      │彈底標記為”99-APC-9MM-LUGER”（在│
│      │                  │      │沙發椅與電視桌間之地面上採得）。  │
├───┼─────────┼───┼─────────────────┤
│    │彈殼（採證編號34）│一顆  │認係已擊發之口徑9MM制式子彈彈殼， │
│      │                  │      │彈底標記為”87-WCC-+”（從死者許東│
│      │                  │      │慶褲上掉落採得）。                │
├───┼─────────┼───┼─────────────────┤
│    │彈殼（採證編號38）│一顆  │認係已擊發之口徑9MM制式子彈彈殼， │
│      │                  │      │彈底標記為”99-APC-9MM-LUGER”（在│
│      │                  │      │監錄電視桌上採得）。              │
├───┼─────────┼───┼─────────────────┤
│    │彈殼（採證編號39）│一顆  │認係已擊發之口徑9MM制式子彈彈殼， │
│      │                  │      │彈底標記為”99-APC-9MM-LUGER”（在│
│      │                  │      │客廳西南角落沙發後方採得）。      │
├───┼─────────┼───┼─────────────────┤
│    │彈殼（採證編號40）│一顆  │認係已擊發之口徑9MM制式子彈彈殼， │
│      │                  │      │彈底標記為”99-APC-9MM-LUGER”（在│
│      │                  │      │沙發椅下方採得）。                │
├───┼─────────┼───┼─────────────────┤
│    │子彈（採證編號43）│十六顆│認均係口徑9MM制式子彈，認均具殺傷 │
│      │                  │      │力（在二樓客廳咖啡色辦公桌右側第三│
│      │                  │      │格抽屜內採得）。                  │
├───┴─────────┴───┴─────────────────┤
│備註：上開編號８～九顆彈殼中，其中：                                │
│一、編號８、９、、、、、彈殼，係由同一枝槍所擊發。          │
│二、編號１０彈殼為附表二編號３槍枝所擊發。                              │
│三、編號彈殼為附表二編號１槍枝所擊發。                              │
└───────────────────────────────────┘
